臺灣桃園地方法院交通事件裁定　　　　 94年度交聲字第285號
異　議　人
即受處分人　甲○○
代　理　人　李榮昌
原處分機關　交通部公路總局臺北區監理所
上列異議人因違反道路交通管理處罰條例事件，對原處分機關民
國94年5 月18日所為之北監自裁字裁40－ZA0000000 號、裁40－
AW0000000 號裁決不服，聲明異議，本院裁定如下：
    主  文
原處分機關於民國94年5 月18日所為之北監自裁字裁40－AW0000
000 號裁決撤銷。
上開撤銷部分，甲○○不罰。
其餘異議駁回。
    理  由
一、異議意旨略以：異議人甲○○經舉發駕駛車牌號碼T5－8425
    號自用小客車，分別於民國90年4 月25日，在國道一號高速
    公路北向29公里處，有「在高速公路超速行駛」；90年10月
    17日，在陽明山國家公園，有「停車車種不依規定」等違規
    情事。惟異議人上開車輛係以分期付款方式購得，嗣因經濟
    壓力而於89年間將該車轉讓給親友，該親友復將之抵押於其
    友人「廖藝能」，並於93年8 月20日失竊。是上開車輛自89
    年起，異議人即未使用，各該違規非異議人所為，警察無證
    據即任意舉發，令人不服，且本件亦有違刑法第80條時效之
    規定。為此對原裁決聲明異議，請求撤銷原處分。
二、按汽車行駛於高速公路或設站管制之道路，而不遵管制之規
    定者，處汽車駕駛人新臺幣3,000 元以上6,000 元以下罰鍰
    ，並記違規點數1 點；汽車駕駛人停車時，有停車時間、位
    置、方式、車種不依規定者，處新臺幣600 元以上1,200 元
    以下罰鍰，道路交通管理處罰條例第33條第1 項、第63條第
    1 項第1 款及同條例第56條第1 項第9 款分別定有明文。而
    汽車駕駛人違規停車而駕駛人不在場，或違規行為經以科學
    儀器取得證據資料，當場不能或不宜攔截製單舉發者，得對
    汽車所有人逕行舉發處罰，亦為同條例第7 條之2 第1 項第
    3 款、第6 款所明定（此條文增訂前，相關交通規則已有逕
    行舉發之規定）。至違規之事實，則應依證據認定之。
三、經查：
（一）關於在高速公路超速行駛部分：
  　１異議人所有之車牌號碼T5－8425號自用小客車，於90年4
    月25日上午9 時46分許，於國道一號高速公路北向29公里處
    ，經以科學儀器即自動拍照裝置攝下以時速113 公里超速（
    該處限速90公里）前行，而為內政部警政署國道公路警察局
    警員逕行開單舉發等事實，有內政部警政署國道公路警察局
    舉發違反道路交通管理事件通知單及舉發照片各1 張在卷可
    參，而該車輛乃異議人所有，且上開照片所示違規車輛之車
    型、款式，俱與車牌號碼T5－8425號自用小客車登記之資料
    相符，亦有該車輛之汽車新領牌照登記書1 份附卷可佐，顯
    見確有某人駕駛異議人所有之前開自用小客車，於上述時間
    、地點，行車車速超過最高速限之違規事實，非如異議人所
    稱無證據即任意舉發。
    ２異議人以其非駕駛人等語置辯：
      異議人於異議狀上泛稱上開違規乃其親友所為（未指明
        該親友之確切姓名、年籍），異議人之代理人於本院調
        查時，則指稱上開違規乃「廖藝能」所為。惟經本院向
        嘉義縣警察局中埔分局調取上開自用小客車93年8 月間
        因失竊報警協尋之相關資料核閱結果，該車乃透過異議
        人之舅舅曾清元於93年年初交由「劉藝能」保管，並於
        93年8 月20日凌晨1 時許，在嘉義縣中埔鄉金蘭村金蘭
        33號前失竊，有該分局以94年7 月4 日嘉中警三字第09
        40027387號函檢送之異議人及劉藝能警詢筆錄、嘉義縣
        警察局車輛失竊電腦輸入單、車輛車牌失竊作業－新增
        車輛認可資料、受理案件紀錄、劉藝能國民身分證影本
        、汽車新領牌照登記書各1 份可資證明，而本件違規發
        生時間為90年4 月25日，已如前述，則由違規時間在後
        、出借時間之前研判，異議人之代理人所述並非事實。
        惟由上開筆錄所載，異議人於該車失竊時人在國外，且
        自稱於89年間即將上開車輛借予其舅舅曾清元使用，核
        與劉藝能於報案時所述相符，則異議人辯稱本件違規非
        其所為，即非無可能，兼之上開照片，無從判斷駕駛人
        之面貌，既無積極證據可認異議人即為駕駛人，即應為
        有利異議人之認定。
      然「逕行舉發違反道路交通管理事件，經汽車所有人依
        通知單之應到案日期前到案，並告知違規駕駛人姓名、
        身分證統一編號及住址者，處罰機關應即另行通知違規
        駕駛人到案依法處理；逾應到案日期，處罰機關應依本
        條例第85條第3 項規定處罰該汽車所有人。」，違反道
        路交通管理事件統一裁罰基準及處理細則第24條規定甚
        明（本件違規情事發生時即有相同規定，僅用語略有修
        正），而賦予汽車所有人舉證真正之違規駕駛人，改由
        車輛駕駛人受罰之權利，藉以平衡車輛所有人可能非違
        規駕駛人之風險。則該違規無論是異議人所稱之不詳親
        友所為，抑或「廖藝能」所為（應為劉藝能之誤，惟此
        與事證不符，已論述如前），因異議人並未依上述規定
        向監理機關告知真正違規駕駛人姓名、身分證統一編號
        及住址，有原處分機關94年6 月7 日北監自字第094100
        9069號違反道路交通管理事件不服裁決聲明異議案件移
        送書上所載意見可證，則原處分機關對汽車所有人即異
        議人逕予處罰，仍於法有據。又因本件並無積極證據足
        認異議人即為汽車駕駛人，則原處分機關未依道路交通
        管理處罰條例第63條第1 項第1 款之規定併記違規點數
        1 點，亦無違誤。
    ３從而，原處分機關以異議人為上述違規車輛之所有人，而
      逕予處罰，與法無違。至原處分機關雖於異議人違規一段
      期間後始行裁罰，程序上有所疏失，惟在行政罰法95年2
      月5 日施行前，現行法並無不得處罰之相關規定，是該瑕
      疵尚不影響原處分機關此一裁決之效力（惟倘因此生有證
      據滅失之不利益，即應由處分機關負擔，詳如後述），又
      本件乃行政罰，非屬刑罰，尚無刑法追訴權時效之適用，
      異議人另指稱本件裁決有違反刑法第80條規定云云，亦無
      足採。
（二）關於停車車種不依規定部分：
      此部分違規事實，乃由警員依據採證照片逕行舉發乙節，
      有臺北市政府警察局舉發違反道路交通管理事件通知單在
      卷可考，惟依原處分機關移送本院之相關資料，並未見上
      開採證照片。經本院分別向舉發單位即臺北市警察局北投
      分局交通組及舉發警員翁三益查詢結果，臺北市警察局北
      投分局覆稱：照片及底片因時間久遠，並未留存；警員翁
      三益覆稱：因時間經過久遠，對本件舉發異議人違規之事
      實不復記憶，有卷附臺北市政府警察局北投分局交通組傳
      真前開舉發通知單所附之說明及本院公務查詢電話紀錄表
      各1 份足稽。是原處分機關依據前述規定，程序上雖得逕
      行對汽車所有人即異議人舉發違規停車，惟既無相關證據
      足以證明異議人上開車輛確有經人駕駛而有不依車種停車
      之違規，且不能排除檢視照片誤抄車號等張冠李戴之種種
      可能，即應為有利異議人之認定。
四、綜上，異議人所有之上開車輛，確經人駕駛而有在高速公路
    超速違規，並經逕行舉發，則原處分機關依道路交通管理處
    罰條例第33條第1 項規定，參酌違反道路交通管理事件統一
    裁罰基準表之統一裁罰標準規定予以處罰，核無違誤，異議
    人此部分異議為無理由，應予駁回；至異議人所有之上開車
    輛，是否經人駕駛而有停車車種不依規定之違規，因無積極
    證據足以證明，即應為有利異議人之認定，原處分機關遽認
    異議人有停車車種不依規定，裁處異議人罰鍰新臺幣600 元
    ，即有違誤，異議人此部分異議為有理由，應以裁定將之撤
    銷，並自為裁定如主文第2 項所示。
五、依道路交通管理處罰條例第87條第2 項，道路交通案件處理
    辦法第19條、第20條前段，裁定如主文。
中　　華　　民　　國　　94　　年　　12　　月　　30　　日
                  交通法庭    法　官　許炎灶
如不服本裁定，應於送達後5 日內，向本院提出抗告狀。
                              書記官  文巧雲
中    華    民    國    95    年    1     月    6     日
